【裁判字號】    90,訴,123
【裁判日期】    900530
【裁判案由】    偽造文書等
【裁判全文】
臺灣嘉義地方法院刑事判決                            九十年度訴字第一二三號
    公  訴  人  臺灣嘉義地方法院檢察署檢察官
    被      告  己○○
    選任辯護人  邱川崎律師
右列被告因偽造文書等案件，經檢察官提起公訴（九十年度偵緝字第八號），本院判
決如左：
    主  文
己○○行使偽造私文書，足以生損害於他人，處有期徒刑柒月，緩刑參年。
    事  實
一、己○○於民國八十七年三月二十日，召募每會新台幣（下同）一萬元之民間互助
    會，自任會首，含會首共二十六會，會期至八十九年四月二十日止，約定於每月
    二十日中午十二時，在嘉義市後湖里嘉台公司開標，採內標制。己○○竟意圖為
    自己不法之所有，於八十七年四月二十日中午十二時，以事先偽填二千元之標息
    ，載入標會單，並用以表示活會會員庚○○應標標息之用意後，投入其他到場活
    會會員標單中以資行使，使活會會員陷於錯誤之狀況下得標，足生損害於活會會
    員標會之權利及庚○○文書製作之正確性，並致活會會員繳納該期會款，己○○
    合計詐得二十萬元（八千元乘二十五會＝二十萬元），嗣於八十九年一月間，因
    己○○宣布倒會並逃匿躲債，經該互助會會員甲○○、戊○○、丙○○、丁○○
    互核互助會會員簿有所出入後，乃查知上情，始知受騙。
二、案經甲○○、戊○○、丙○○、丁○○訴請臺灣嘉義地方法院檢察署檢察官偵查
    起訴。
    理  由
一、右揭犯罪事實，業據被告葉功德於本院審理時，坦承不諱，並經告訴人甲○○、
    戊○○、丙○○、丁○○指訴綦詳，核與庚○○及其配偶乙○○到庭證述，確未
    於八十七年四月二十日應標之情節相符，而依互助會會員簿所載，庚○○確實在
    上開期日以二千元標息得標，此有該互助會會員會簿一份附卷足佐（本審卷第二
    十七頁）。是被告前揭自白，應與事實相符，自堪採信，事證明確，被告前揭犯
    行洵堪認定。
二、按冒用他人名義得標會款，雖在標單上未簽上被冒用者之姓名，然依臺灣民間之
    習慣，係表示標取會款之此一用意之證明，依刑法第二百二十條之規定，仍應以
    偽造文書論。故核被告己○○所為，係犯刑法第二百十六條第二百十條之行使
    偽造私文書罪及第三百三十九第一項之詐欺取財罪。其偽造私文書後進而加以主
    張行使，其偽造之低度行為又為行使之高度行為所吸收，不另論罪。其以一個冒
    標行為，使該互助會之活會會員均陷於錯誤而交付會款，係一行為觸犯數詐欺罪
    名，屬想像競合犯，應從一重處斷。又所犯行使偽造私文書及詐欺取財二罪間，
    有方法結果之牽連關係，為牽連犯，應從一重之行使偽造私文書罪處斷。爰審酌
    被告犯罪動機、目的、手段、所詐得之金額尚非至鉅，犯罪後坦承犯行，頗表悔
    悟之態度，且已與告訴人達成和解，並賠償部分金額予告訴人，有協議書一份在
    卷可查，及徵得告訴人原諒，此據告訴人甲○○、戊○○、丙○○、丁○○到庭
    陳述明確等一切情狀，量處如主文所示之刑，以示懲儆。末查被告未曾受有期徒
    刑以上刑之執行等情，有臺灣嘉義地方法院檢察署被告刑案資料查註紀錄表一份
    附卷可稽，其等因一時失慮，偶罹刑典，且既已坦承犯行，並與告訴人達成民事
    上和解，並賠償部分金額給告訴人，均見前述，是經此偵審科刑宣告之教訓，當
    已足資促使有所警惕而無再犯之虞，本院因認前所宣告之刑，以暫不執行為適當
    ，爰併予宣告緩刑三年，以啟自新。至被告偽造之標單，業經被告丟棄，已據被
    告供明，其供前揭犯罪所用之標單，已然廢失至明，應無庸宣告沒收，併此敘明
    。
據上論斷，應依刑事訴訟法第二百九十九條第一項前段、刑法第二百十六條、第二百
十條、第三百三十九條第一項、第五十五條、第七十四條第一款、罰金罰鍰提高標準
條例第一條前段，判決如主文。
本案經檢察官陳美君到庭執行職務
中      華      民      國    九十      年      五      月     三十     日
                              臺灣嘉義地方法院刑事第三庭
                                  法  官  王  漢  章
右正本證明與原本無異。
如不服本判決，應於判決送達後十日內向本院提出上訴狀( 應附繕本 )。
中      華      民      國    九十      年      五      月     三十     日
                                  書記官  李  文  政
附  錄：
刑法第二百十條：
偽造、變造私文書，足以生損害於公眾或他人者，處五年以下有期徒刑。
刑法第二百十六條：
行使第二百十條至第二百十五條之文書者，依偽造、變造文書或登載不實事項或使登
載不實事項之規定處斷。
刑法第三百三十九條第一項：
意圖為自己或第三人不法之所有，以詐術使人將本人或第三人之物交付者，處五年以
下有期徒刑、拘役或科或併科一千元以下罰金。


司法院資訊處製作；財團法人民間司法改革基金會備份。
